【裁判字號】    95,台抗,510
【裁判日期】    950824
【裁判案由】    聲明異議
【裁判全文】
最高法院民事裁定              九十五年度台抗字第五一０號
    抗  告  人  台灣銀行股份有限公司
    法定代理人  丙○○
    訴訟代理人  丁○○
    複 代理 人  戊○○
上列抗告人因與甲○○等間聲明異議事件，對於中華民國九十五
年五月二十五日台灣高等法院台中分院裁定（九十五年度聲字第
五八號），提起抗告，本院裁定如下：
    主  文
原裁定廢棄。
    理  由
按對於抗告法院以抗告有理由而廢棄或變更原裁定之裁定，或以
抗告無理由而駁回抗告之裁定再為抗告，僅得以其適用法規顯有
錯誤為理由，並應經原法院之許可；此項許可，以原裁定所涉及
之法律見解具有原則上之重要性者為限，此觀民事訴訟法第四百
八十六條第四項、第五項之規定自明。此項規定於強制執行程序
準用之，強制執行法第三十條之一亦定有明文。本件抗告人對於
台灣苗栗地方法院九十四年度執字第八五六八號拍賣抵押物強制
執行事件駁回其將相對人甲○○所有門牌號碼苗栗縣銅鑼鄉○○
路一九五巷六號房屋（坐落基地為同鄉○○段一二七九－三地號
土地）及相對人乙○○所有同巷九號房屋（坐落基地為同段一二
七九－六地號土地）併付拍賣之聲請，聲明異議，經該院裁定駁
回後，向原法院提起抗告。原法院以：按土地所有人於設定抵押
權後，在抵押之土地上營造建築物者，抵押權人於必要時，得將
其建物與土地併付拍賣。民法第八百七十七條定有明文。依此規
定，得將建築物併付拍賣者，必建築物與土地均屬於同一人所有
。系爭房屋與其坐落基地非屬同一人所有，執行法院駁回抗告人
併付拍賣之聲請，於法並無不合等詞，裁定予以駁回。抗告人復
不服，對之提起再抗告，原法院以抗告人所提再抗告理由，雖指
摘原法院上開裁定適用法規顯有錯誤，惟並未釋明本件裁定所涉
及之法律見解確具有原則上重要性，即屬非具有重大意義而有重
加闡釋之必要，因認其再抗告不應許可，以裁定予以駁回。惟尋
繹民法第八百七十七條規範之本旨，乃側重於房屋所有權與基地
利用權一體化之體現，並兼顧社會經濟，以調和土地與建物不同
所有人之權利，避免單獨拍賣土地，可能使土地及建物非由同一
人所有，法律關係趨於複雜，並使土地易於拍賣，以保障抵押權
人之權益。如土地所有人於將土地設定抵押權後，雖未自行於該
地上營造建築物，但容許第三人在土地上營造建築物，嗣抵押權
人行使抵押權，聲請拍賣抵押物時，可否將第三人於抵押權設定
後在土地上營造之建築物與抵押之土地併拍賣，法雖無明文規定
，惟此種情形，是否為立法之漏洞，而得類推適用民法第八百七
十七條規定予以填補，實具有重大意義而有闡釋之必要。抗告人
所提再抗告理由，已具體指摘原法院駁回其抗告之裁定違背民法
第八百七十七條之規定，且本件所涉及之法律見解具有原則上之
重要性。原法院不予許可而駁回抗告人之再抗告，尚有未合。抗
告意旨，指摘原裁定不當，聲明廢棄，非無理由。
據上論結，本件抗告為有理由。依民事訴訟法第四百九十二條，
裁定如主文。
中    華    民    國  九十五  年    八    月  二十四  日
                      最高法院民事第八庭
                          審判長法官  朱  建  男
                                法官  顏  南  全
                                法官  許  澍  林
                                法官  鄭  傑  夫
                                法官  蘇  清  恭
      本件正本證明與原本無異
                                      書  記  官
中    華    民    國  九十五  年    九    月    七    日
                                                    Ａ


司法院資訊處製作；財團法人民間司法改革基金會備份。
